【裁判字號】    95,訴,84
【裁判日期】    950315
【裁判案由】    損害賠償
【裁判全文】
臺灣新竹地方法院民事判決                95年度訴字第84號
原      告  戊○○○○保險股份有限公司
法定代理人  丙○○
訴訟代理人  甲○○
被      告  乙○○
訴訟代理人  丁○○
上列當事人間請求損害賠償事件，本院於民國95年2月23日辯論
終結，判決如下：
    主      文
被告應給付原告新台幣陸拾陸萬壹仟玖佰伍拾元，並自民國九十
四年九月二十二日起至清償日止，按年息百分之五計算之利息。
訴訟費用由被告負擔。
    事實及理由
一、原告主張：被告於民國94年5月5日凌晨3時35分許，駕駛車
    號7B—8488號自小客車，行經新竹市○道路、東大路口處，
    因酒醉駕車，逆向駛入東大路，致撞擊停放在新竹市○○路
    ○段427號前之該處原告所承保訴外人世禾科技股份有限公司
    （下稱世禾公司）所有之車號4310—HM號自用小客車，造成
    該自小客車嚴重毀損，上開損害車輛經汽車修理廠估算修理
    費為新台幣（下同）0000000 元。然上開自小客車已無修復
    實益，故經申請報廢，並領有1 萬元之回收獎勵金，並於上
    開車輛之剩餘價值即971950元中扣除，爰依侵權行為之法律
    關係，請求被告如數賠償。並聲明：被告應給付原告661950
    元，及自催告信函送達五日後即94年9月22日至清償日止，
    按週年利率百分之5計算之利息。
二、被告則以：
    對於原告主張之侵權事實並無意見，惟縱認被告應負賠償責
    任，原告請求之金額亦屬過高，且其與訴外人世禾公司已達
    成和解，並支付13萬元。並聲明：原告之訴駁回。
三、得心證之理由
    本件兩造之爭點為：被告是否應對原告所有車輛之損害負賠
    償責任？其應賠償之數額為何？玆分述如下：
（一）本件車禍係被告於94年5月5日凌晨3時35分許，駕駛車號
      7B—8488號自小客車，行經新竹市○道路、東大路口處，
      因酒醉駕車，逆向駛入東大路，致撞擊停放在新竹市○○
      路○段427號前之該處原告所承保訴外人世禾公司所有之車
      號4310—HM號自用小客車，造成該自小客車嚴重毀損之情
      ，為兩造所不爭執，並經原告提出汽車肇責調查報告表及
      現場圖為證，應堪信為真實。
（二）按民法第184條規定：「因故意或過失，不法侵害他人之
      權利者，負損害賠償責任。故意以背於善良風俗之方法，
      加損害於他人者亦同。違反保護他人之法律，致生損害於
      他人者，負賠償責任。但能證明其行為無過失者，不在此
      限」。第191-2條規定：「汽車、機車或其他非依軌道行
      駛之動力車輛，在使用中加損害於他人者，駕駛人應賠償
      因此所生之損害。但於防止損害之發生，已盡相當之注意
      者，不在此限」。被告因酒醉駕車，減緩反應能力，並逆
      向行駛追撞原告所承保之系爭車輛，致該車受有損害，被
      告自有過失，且該損害與被告之過失行為間，有相當因果
      關係，原告自得請求被告負損害賠償責任。
（三）按民法第196 條規定：不法毀損他人之物者，被害人得請
      求賠償其物因毀損所減少之價額。又按物被毀損時，被害
      人除得依民法第196條請求賠償外，並不排除民法第213條
      至第215條之適用。依民法第196條請求賠償物被毀損所減
      少之價額，得以修復費用為估定之標準，但以必要者為限
      ，例如：修理材料以新品換舊品，應予折舊（最高法院77
      年度第9 次民事庭會議決議 (一) 參見），查原告主張其
      所承保之車輛遭被告駕駛之車輛撞擊，修車費估算應支出
      0000000元，其中零件費用0000000元，工資223100元，業
      據其提出估價單為證。零件部分係以新品代替舊品，自應
      折舊，查原告車為92年11月核發使用執照，有使用執照可
      稽，至發生本件車禍時，已使用1年6月，依行政院（79）
      財字第0670號、臺（45）財字第1480號令公布之固定資產
      耐用年數表及固定資產折舊率表，自用小客車耐用年數為
      5年，每年折舊千分之369，故零件部分折舊後為567939元
      【其計算方式為︰第一年折舊應為0000000×0.369=40726
      3元，第二年折舊應為（0000000-000000）×0.369/2=128
      492元，元以下四捨五入】，是原告所得請求之零件費用
      為567939元（即0000000-000000-000000=567939），本件
      原告所得請求之車損修理費用合計為62117 元【計算方式
      為：567939+223100=791039】。是原告請求系爭車輛之剩
      餘價值661950元尚未逾上開修理費用，應屬有理由。
（四）又按保險法第53條第1 項所定保險代位權，係本於法律規
      定之債權移轉，若保險人於給付被保險人賠償金額後，自
      無待乎被保險人另為移轉之行為，即當然取得代位行使對
      人第三人之請求權。又民法第397條第1項固規定債權讓與
      非經讓與人或受讓人通知債務人，對於債務人不生效力，
      惟該項所稱之「對於債務人不生效力」者，係指相對之效
      力而言，亦即讓與人與受讓人間就債權之讓與，如未通知
      債務人，僅對債務人不生效力而已，其於讓與人與受讓人
      間所為之債權讓與初不因之受影響而失其效力。民法為保
      險法之補充性，保險法無規定者，自應適用民法相關之規
      定。故保險人依保險法第53條第1 項之規定行使法定代位
      權，固應依民法第297條第1項之規定，於通知第三人後，
      始對該第三人發生效力。但在未對第三人為保險代位之通
      知前，第三人對被保險人所為之清償，亦難謂為無效而不
      生損害賠償義務消滅之效力。本件原告主張系爭承保車輛
      業於94年5月5日理賠予被報保險人即訴外人世禾公司6719
      50元之情，有理算書在卷足佐，雖被告就上開車損亦與訴
      外人世禾公司達於94年9 月12日以130000元達成和解，並
      有和解書在卷可參，本院審酌前開和解書中已有「保險已
      和解，此款不包括保險理賠部分」之約定，應可推知被告
      於訂定和解書時，就原告與訴外人世禾公司車損部分達成
      和解之事已被告知有所知悉，揆諸上開說明，被告對於被
      保險人即訴外人世禾公司所為之清償，當不生任何效力，
      故被告此部分之抗辯為無理由。
四、從而，原告本於侵權行為及保險法代位之法律關係，請求被
    告賠償661950元，及自本件催告書送達五日後即94年9 月22
    日起至清償日止，按年息百分之5計算之利息，為有理由，
    應予准許。
五、訴訟費用負擔之依據：民事訴訟法第78條。
中    華    民    國    95    年    3    月     15    日
                  民事第二庭  法  官   彭淑苑
以上正本係照原本做成。
如對本判決上訴，須於判決送達後20日內向本院提出上訴狀。
                               書記官  張永榮
中    華    民    國    95    年    3    月     15    日


司法院資訊處製作；財團法人民間司法改革基金會備份。
